【裁判字號】    88,訴,1517
【裁判日期】    890720
【裁判案由】    毒品危害防制條例
【裁判全文】
臺灣桃園地方法院刑事判決                        八十八年度訴字第一五一七號
    公  訴  人  臺灣桃園地方法院檢察署檢察官
    被      告  丙○○
    選任辯護人  甲○○
    被      告  戊○○
    指定辯護人  本院公設辯護人  沈芳萍
右列被告等因毒品危害防制條例案件，經檢察官提起公訴（八十八年度偵字第五００
七號），本院判決如左：
        主  文
丙○○共同連續販賣第一級毒品，處有期徒刑拾貳年。扣案之第一級毒品海洛因壹包
【淨重零點壹伍公克（包裝重零點貳貳公克）】沒收銷燬之；因販賣第一級毒品犯罪
所得之財物新臺幣陸仟伍佰元均沒收，如全部或一部不能沒收時，以其財產抵償之。
戊○○共同販賣第一級毒品，未遂，處有期徒刑柒年，扣案之第一級毒品海洛因壹包
【淨重零點壹伍公克（包裝重零點貳貳公克）】沒收銷燬之。
丙○○、戊○○被訴販賣第二級毒品部分均無罪。
        事  實
一、丙○○意圖販賣第一級毒品海洛因圖利，並基於概括之犯意，先於民國八十八年
    二月間某日，經綽號「小惠」之乙○○打丙○○之呼叫器呼叫丙○○後，丙○○
    即以電話與乙○○連絡，雙方約定在桃園縣大溪鎮○○路上之屈臣氏商店附近交
    易，丙○○遂依約在該處以一包新臺幣（下同）三千元之價格，販賣一包第一級
    毒品海洛因予乙○○；約過三、五天後，乙○○再以電話連絡丙○○，而由與丙○○具有共同販賣海洛因圖利之犯意聯絡之蕭文彬（年約二十五歲）接聽電話，
    雙方約定在桃園縣大溪鎮○○路上之電信局附近交易，丙○○與蕭文彬即依約前
    往該處以一包二千元之價格，共同販賣一包第一級毒品海洛因予乙○○；復於同
    年二月底某日，在桃園縣大溪鎮○○里○○○鄰○○○路一０一號丙○○住處，
    丙○○又以一包一千五百元之價格，販賣一包第一級毒品海洛因予乙○○與戊○○二人（乙○○、戊○○二人一起合資購買，乙○○出資一千元、戊○○出資五
    百元）。其後於八十八年三月三十日晚間十一時許，丙○○接獲綽號「小惠」（
    公訴人誤認為「小慧」）之乙○○以呼叫器連絡購買毒品海洛因，並約定在桃園
    縣大溪鎮○○路五二五巷十二弄九號乙○○住處之大溪鎮山豬湖社區交易，丙○○即將一包分裝妥並欲以三千元之價格販賣予乙○○之第一級毒品海洛因【淨重
    ０．一五公克（包裝重０．二二公克）】交由與之具有共同販賣該包海洛因圖利
    之犯意聯絡之戊○○帶著，嗣於翌日（按即同年月三十一日）清晨五時三十分許
    ，丙○○騎乘機車搭載戊○○共同前往上開大溪鎮山豬湖社區欲將該包海洛因販
    賣予乙○○，詎二人在桃園縣大溪鎮○○路七十九巷五十三號前時，適遇巡邏警
    車，警員見丙○○、戊○○二人行跡可疑正欲上前盤查之際，丙○○隨即調轉車
    頭騎車逃逸，戊○○旋經警查獲，而未遂，並為警自戊○○之皮夾內起獲上開海
    洛因一包。
二、案經桃園縣警察局大溪分局報請臺灣桃園地方法院檢察署檢察官偵查起訴。
        理  由
一、訊據被告丙○○、戊○○固均坦承認識乙○○，乙○○之綽號為「小惠」等情，
    惟被告二人均矢口否認有右揭販賣海洛因之犯行，被告丙○○辯稱：我曾拿戊○○的身分證及土地所有權狀去地下錢莊借錢而未替他處理，他挾怨報復，扣案之
    毒品不是我的，未曾販賣毒品云云；被告戊○○辯稱：查獲當天剛好與丙○○去
    找朋友施打毒品，不是去販賣云云。經查，右揭事實，業據：
  (一)被告戊○○於警訊、檢察官偵查及本院審理時供承：「我是丙○○身旁小弟，丙○○販毒時會帶我去，且會將海洛因放在我身上，：：：我所知道是賣給綽號『
    小惠』，：：：（丙○○是如何販賣毒品？如何聯絡？）會打丙○○呼叫器0000
    000000再約地點交易，（丙○○從何時起開始販賣海洛因？）是從八十八年二月
    份起開始販毒，（警方在八十八年三月三十一日五時三十分，在大溪鎮○○路七
    十九巷五十三號查獲你時，另一名騎機車逃逸是何人）是丙○○（見偵查卷第五
    頁正面至第六頁正面）；（該包海洛因何人的？）丙○○打算賣給『小慧』（應
    係小惠之誤），昨天晚上十一點多，我和丙○○在大溪鎮○○路七十九巷五十三
    號，『小惠』用呼叫器0000000000與丙○○連絡，丙○○就分裝海洛因，將要賣
    給『小惠』的海洛因放在我身上，打算今天清晨出門去大溪鎮山豬湖某社區交易
    ，（你有無幫丙○○送海洛因及安非他命給買方？）就今天早上要給『小惠』的
    這一包海洛因，（丙○○打算向『小惠』拿多少錢？）三千元（見偵查卷第十七
    頁背面、第十八頁正面、第十九頁正面）；毒品是我和『小惠』一起向丙○○買
    的，大約在八十八年農曆過年後之二月底，我和『小惠』一起到丙○○位在大溪
    鎮義和里附近靠近石門水庫的家中購買的，是一千五百元，是買海洛因，已分裝
    好了，是一小包，是我和『小惠』共同出錢的（見本院八十九年五月十八日訊問
    筆錄），她出一千元，我出五百元（見本院八十九年六月十九日訊問筆錄）」等
    語不諱。
  (二)並經證人乙○○於警訊及本院審理時證述：「向綽號『老媽』之丙○○分別以二
    千、三千不等價格購買二次（見偵查卷第三十六頁正面）；（是否曾在電話中向
    丙○○說過要向他買海洛因？）有，是我以電話聯絡，丙○○約我在屈臣氏交貨
    的，金額是二千或三千元（見本院八十九年二月二十一日訊問筆錄）；是我自己
    出錢向丙○○買海洛因，（購買時間、數量為何？）八十八年二月間起，打丙○○的呼叫器，丙○○回電，約定在大溪鎮○○路上電信局還有屈臣氏等地交易，
    記得屈臣氏有過一次，是八十八年二月份，價格三千元買一包，只有丙○○自己
    一人來送貨，另外過了三、五天後，是在電信局交易，我打電話過去，蕭文彬接
    的，年約六十四、六十五年次生，約定在電信局，買二千元一包，當時是丙○○
    、蕭文彬一起來，是蕭文彬從口袋拿出來交貨，並收錢，（戊○○說過一千五百
    元之事情，你們二人合買是否正確？）八十八年二月間當天，是戊○○約我到丙○○家，戊○○是騎機車去，我是坐計程車去，去之前，戊○○跟我說，我們一
    起去跟丙○○買海洛因，在大溪公路局我就將一千元給戊○○，戊○○出五百元
    ，我坐計程車到丙○○家，到了，戊○○就將毒品拿出來給我用，一千五百元事
    情就只有一次（見本院八十九年六月六日訊問筆錄）」等語詳盡。
  (三)本件並有自被告戊○○之皮夾內所起獲之前揭欲販賣給綽號「小惠」之乙○○之
    結晶物一包扣案可資佐證，且該扣案之結晶物一包，經送請檢驗結果，確係海洛
    因【淨重０．一五公克（包裝重０．二二公克）】，有法務部調查局鑑定通知書
    一紙附卷可稽。
  (四)綜觀被告戊○○及證人乙○○二人之陳述，上開供述明確，並無瑕疵，參互印證
    ，並佐以扣案之一包毒品海洛因為憑，足認被告丙○○確有前揭販賣第一級毒品
    海洛因三次既遂（按第一次賣一包三千元予乙○○、第二次與蕭文彬共同販賣一
    包二千元予乙○○、第三次販賣一包一千五百元予乙○○及戊○○）、被告丙○○與被告戊○○販賣第一級毒品海洛因未遂之犯行無疑，所辯前情，顯係臨訟畏
    罪飾卸之詞，俱不足採。又毒品危害人體健康至深且鉅，且為社會治安之禍源，
    我政府近年來對販賣毒品者非但定有重法處罰，各檢警憲調等治安機關亦多加強
    查緝取締不遺餘力，被告二人果若非有營利之意圖，並確實有利可圖，豈甘冒重
    刑處罰之危險而予販賣，其等有營利之意圖，至為明灼。本件被告二人前揭販賣
    毒品海洛因之事證明確，犯行均堪認定。至證人乙○○於警訊中雖曾證稱：「向
    綽號『老媽』之丙○○分別以二千、三千不等價格購買二次（約於八十七年三、
    四月）（見偵查卷第三十六頁正面）」等語，惟其嗣後於本院審理時已明確證述
    ：「應該是八十八年間的事，因我先生（按指丁○○）在八十八年一月二十五日
    勒戒之後，才是我出面去向他們買毒品（見本院八十九年六月六日訊問筆錄）」
    等語綦詳，自應以其於前揭(二)所證述之時間，作為本件認定事實之基礎。又臺灣
    宜蘭地方法院檢察署檢察官曾偵辦桃園縣警察局大溪分局移送意旨略稱：被告丙○○於八十七年三月及四月間，以每包二千元及三千元之代價出售毒品給乙○○
    施用，而於八十八年二月二十三日下午五時三十分許，在桃園縣大溪鎮○○○路
    四十六號二樓為警查獲之案件，嗣經該署檢察官偵查終結以乙○○就聯絡方式、
    交易地點、數量及時間等販毒情節未為具體指證，且因證人乙○○傳喚無著，而
    由該署檢察官以八十八年度偵字第二六二九號案件為不起訴處分，固有該不起訴
    處分書影本在卷可按，惟本院認本件事證已明，另案之偵查結果，尚難作為被告
    丙○○有利之認定，附此敘明。
二、海洛因係第一級毒品，被告二人意圖營利予以販賣，核被告丙○○第一至第三次
    販賣海洛因部分，係犯毒品危害防制條例第四條第一項之販賣第一級毒品罪；被
    告丙○○與被告戊○○於八十八年三月三十一日清晨五時三十分許，約定販賣海
    洛因予乙○○，嗣經巡邏警員查獲而未遂部分，均係犯毒品危害防制條例第四條
    第五項、第一項之販賣第一級毒品未遂罪。被告二人持有毒品海洛因之低度行為
    ，應為販賣之高度行為所吸收，均不另論罪。又被告丙○○與蕭文彬（第二次販
    賣部分）、及與被告戊○○（販賣未遂部分）各有犯意之聯絡及行為之分擔，應
    各論以共同正犯。又被告丙○○第三次販賣部分，係以一販賣行為販賣海洛因予
    乙○○及戊○○二人，為想像競合犯，應從一重處斷。被告丙○○先後三次販賣
    毒品海洛因既遂之犯行、一次販賣毒品海洛因未遂之犯行，時間緊接，手段雷同
    ，所犯又係基本犯罪構成要件相同之罪，顯係基於概括之犯意為之，應依刑法第
    五十六條連續犯之規定，按情節較重之第二次共同販賣部分，論以共同販賣第一
    級毒品既遂一罪，因販賣第一級毒品之法定本刑為死刑或無期徒刑部分依法不得
    加重，故僅就併科罰金刑部分加重其刑。被告戊○○所為係屬未遂犯，爰依刑法
    第二十六條前段之規定，按既遂犯之刑度減輕其刑。又因被告丙○○所販賣第一
    級毒品海洛因之次數非頻繁，數量、金額亦不多，獲利應極為有限，情節尚非重
    大，是其所犯，情輕法重，尚堪憫恕，雖科以法定最低度之刑，猶嫌過重，合依
    刑法第五十九條之規定，酌量減輕其刑。被告丙○○雖曾於八十四年間，因遺棄
    及過失致死案件，經本院分別判處有期徒刑八月及八月，並定其應執行刑為有期
    徒刑一年二月，自八十五年六月九日起執行至八十六年八月一日止，復自八十六
    年八月二日起接續執行八十二年間因施用毒品案件被撤銷假釋之殘刑至八十八年
    二月十日止，然其於接續執行中又於八十六年十二月十六日假釋出監，惟該假釋
    又被撤銷，並自八十八年四月二十二日起至八十九年五月二十六日止執行撤銷上
    開假釋後之殘刑，有臺灣高等法院檢察署刑案紀錄簡覆表在卷可憑，故被告丙○○為本件犯行時，上開有期徒刑因被撤銷假釋致尚未執行完畢，自不構成累犯，
    公訴人認成立累犯，容有未洽，併予敘明。爰審酌被告二人之素行、販賣毒品之
    次數、數量及犯罪後之態度等一切情狀，分別量處如主文所示之刑，以資懲儆。
    扣案之第一級毒品海洛因一包【淨重０．一五公克（包裝重０．二二公克）】，
    係本件查獲之毒品，應依毒品危害防制條例第十八條第一項前段之規定宣告沒收
    銷燬之；被告丙○○先後以三千元、二千元、一千五百元販賣毒品海洛因三次既
    遂，以此計算，其因販賣毒品海洛因犯罪所得財物，總計為六千五百元，應依毒
    品危害防制條例第十九條第一項之規定諭知沒收，如全部或一部不能沒收時，以
    其財產抵償之。另扣案之分裝袋二十二個、使用過之空袋一個及針筒一支，與本
    案販賣毒品海洛因罪無關，故不予宣告沒收。
三、公訴意旨另以：被告丙○○與戊○○，另基於共同意圖販賣第二級毒品安非他命
    營利之概括犯意，自八十七年間起至八十八年三月間止，在桃園縣大溪地區等地
    ，連續以一千元至五千元不等之價格，販賣第二級毒品安非他命予乙○○及其他
    不特定人多次，嗣於事實欄所示之時地為警查獲，因認被告二人另涉有毒品危害
    防制條例第四條第二項之販賣第二級毒品安非他命之罪嫌云云。惟訊據被告丙○○、戊○○二人均堅決否認有販賣第二級毒品安非他命之犯行。本件公訴人認被
    告二人涉嫌販賣安非他命，無非係以被告戊○○之供述及證人乙○○、丁○○（
    按係乙○○之配偶）之證詞為其主要論據。惟查，證人丁○○自警訊之初及檢察
    官偵查迄本院審理時，自始至終均未曾供述被告丙○○、戊○○有販賣安非他命
    之情事，從而公訴人以證人丁○○之證詞作為此部分之論罪依據，顯有未洽；又
    被告戊○○於檢察官偵查中固曾供稱：「八十八年二月間起，我和他在一起時，
    有數次聽見他呼叫器響，他和對方聯絡之後，就看見他拿海洛因或安非他命出去
    ，隔一會，就拿三到五千元現金回來，海洛因及安非他命各有二、三次（見偵查
    卷第十八頁正、背面）」、證人乙○○於檢察官偵查中雖亦曾證稱：「都有跟他
    們買過，是丁○○與丙○○接洽，是蕭文彬與丙○○送過來給我，我從八十七年
    間開始，至八十八年二、三月間，向他們買，在大溪跟他們買的，蕭文彬買蕭文
    彬會送到我家，如果與丙○○買，丙○○會與我約在大溪交貨，二個都有買過海
    洛因與安非他命，我每次一千至五千不等，數量不確定（見偵查卷第五十六頁正
    、背面）」各等語云云，然依上開二人供述販賣安非他之情節，尚非明確，且被
    告戊○○於警訊之初及本院審理時，均供述不知道被告丙○○有販賣安非他命之
    情事（見本院八十九年五月十八日訊問筆錄），而證人乙○○於警訊及本院審理
    中，亦均堅稱未曾向被告丙○○購買過安非他命（見本院八十九年六月六日訊問
    筆錄），可見上開二人就被告丙○○有否販賣安非他命前後供述不一，已難輕信
    ，反倒是其二人就前揭販賣海洛因之犯行均直陳不移，有如前述，按販賣海洛因
    比販賣安非他命罪刑為重，其二人猶就販賣海洛因之事實歷歷供述不諱，衡情被
    告丙○○果有販賣安非他命之情事，上開二人殊無嗣後翻異前供，予以刻意隱瞞
    、迴護之必要，益見尚難獨憑被告戊○○及證人乙○○上開顯有瑕疵之供述，遽
    認被告丙○○及被告戊○○有共同販賣安非他命予乙○○及其他不特定人之犯行
    ；至前揭扣案之分裝袋二十二個、使用過之空袋一個及針筒一支，與被告二人究
    否有販賣安非他命予乙○○及其他不特定人，洵無必然之關聯性，亦難作為不利
    於被告二人是否有此部分罪嫌之認定。此外，復查無其他積極證據足以證明被告
    二人涉犯販賣安非他命之罪行，應認不能證明被告二人此部分犯罪，此部分自應
    為無罪之諭知。
據上論斷，應依刑事訴訟法第二百九十九條第一項前段、第三百零一條第一項，毒品
危害防制條例第四條第一項、第五項、第十八條第一項前段、第十九條第一項，刑法
第十一條前段、第二十八條、第五十六條、第五十五條、第二十六條前段、第五十九
條，判決如主文。
本案經檢察官何祖舜到庭執行職務。
中      華      民      國    八十九    年      七      月     二十     日
                                臺灣桃園地方法院刑事第三庭
                                      法  官  曾  家  貽
右正本證明與原本無異。
如不服本判決，應於判決送達後十日內向本院提出上訴狀（應附繕本），上訴於臺灣
高等法院。
                                      書記官  陳珊
中      華      民      國    八十九    年      七      月     二十五   日
附論罪科刑依據之法條：
毒品危害防制條例第四條第一項、第五項：
製造、運輸、販賣第一級毒品者，處死刑或無期徒刑；處無期徒刑者，得併科新臺幣
一千萬元以下罰金。
前四項之未遂犯罰之。


司法院資訊處製作；財團法人民間司法改革基金會備份。
